臺灣高等法院臺中分院刑事判決
111年度上訴字第1903號

上  訴  人  臺灣南投地方檢察署檢察官 
被      告  孫文俊



上列上訴人因被告偽造文書等案件，不服臺灣南投地方法院111
年度訴字第62號中華民國111年5月18日第一審判決（起訴案號：
臺灣南投地方檢察署110年度偵緝字第143號），提起上訴，本院
判決如下：
    主  文
原判決關於各罪之刑及所定應執行刑部分，均撤銷。
孫文俊犯詐欺取財罪，處有期徒刑伍月，如易科罰金，以新臺幣
壹仟元折算壹日。又犯行使偽造私文書罪，處有期徒刑陸月，如
易科罰金，以新臺幣壹仟元折算壹日。應執行有期徒刑捌月，如
易科罰金，以新臺幣壹仟元折算壹日。
    犯罪事實及理由
壹、本院審判範圍之說明
一、按上訴得明示僅就判決之刑、沒收或保安處分一部為之，修
    正後刑事訴訟法第348條第3項定有明文。依該條項之立法說
    明：「為尊重當事人設定攻防之範圍，並減輕上訴審審理之
    負擔，容許上訴權人僅針對刑、沒收或保安處分一部提起上
    訴，其未表明上訴之認定犯罪事實部分，則不在第二審之審
    判範圍。如為數罪併罰之案件，亦得僅針對各罪之刑、沒收
    、保安處分或對併罰所定之應執行刑、沒收、保安處分，提
    起上訴，其效力不及於原審所認定之各犯罪事實，此部分犯
    罪事實不在上訴審審查範圍」等語。準此，上訴權人就下級
    審判決聲明不服提起上訴時，依現行法律規定，得在明示其
    範圍之前提下，擇定僅就該判決之「刑」（包括宣告刑、執
    行刑）、「沒收」、「保安處分」等部分單獨提起上訴，而
    與修正前認為上開法律效果與犯罪事實及所犯罪名處於絕對
    不可分之過往見解明顯有別。此時上訴審法院之審查範圍，
    將因上訴權人行使其程序上之處分權而受有限制，除與前揭
    單獨上訴部分具有互相牽動之不可分關係、為免發生裁判歧
    異之特殊考量外，原則上不再實質審查下級審法院所認定之
    犯罪事實，亦即應以下級審法院所認定之犯罪事實，作為審
    認其所諭知「刑」、「沒收」、「保安處分」是否違法不當
    之判斷基礎。
二、本案係由檢察官提起上訴，被告孫文俊（下稱被告）則未於
    法定期間內上訴。依檢察官上訴書及於本院蒞庭時主張係因
    認被告於調解成立後，並未依約履行賠償，原判決量刑實屬
    過輕，且原審應有累犯之適用等語，而具體表明針對被告之
    刑度部分提起上訴（見本院卷第9、190至191、196頁），依
    前揭說明，本院僅須就原判決所諭知之「刑」有無違法不當
    進行審查。至於原判決關於犯罪事實之認定及其證據取捨（
    本案並未諭知保安處分），因與本案「刑」之判斷尚屬可分
    ，且不在檢察官明示上訴範圍之列，即非本院所得論究。是
    本院自應以原判決所認定之犯罪事實為前提，據以衡量檢察
    官針對量刑結果不服之上訴理由是否可採，合先敘明。
貳、本案據以審查量刑當否之原判決所認定犯罪事實及罪名
一、原判決認定之犯罪事實
　㈠孫文俊意圖為自己不法之所有，基於詐欺取財之犯意，於民國
    108年12月某日，在南投縣埔里鎮某餐廳，對施宜宏訛稱：自
    己為「劉邦宏」，可以幫忙投資，每投資新臺幣（下同）10
    萬元，可以獲利上百萬元云云，致施宜宏陷於錯誤，於109
    年1月6日10時許，在南投縣○○鎮○○路000號之臺灣銀行埔里
    分行，交付現金10萬元與孫文俊，孫文俊收受後全部挪為己
    用，並無進行任何投資且避不見面，施宜宏始知受騙。
　㈡孫文俊另意圖為自己不法之所有，基於詐欺取財及行使偽造私
    文書之犯意，又冒用劉邦宏之身分，於109年1月8日，以通訊
    軟體LINE對潘敏立訛稱：可以幫你投資基金及不動產，可以
    獲利10倍云云，並於109年1月9日，在潘敏立位於南投縣○○
    鎮○○街0號居所處，以通訊軟體LINE傳送劉邦宏之身分證照
    片供潘敏立觀覽，潘敏立因而陷於錯誤，當場交付30萬元與
    孫文俊，孫文俊乃假冒劉邦宏名義製作收據，並在收據上偽
    簽劉邦宏之姓名，以表彰劉邦宏收受潘敏立所交付之30萬元
    投資款項之意旨，且持向潘敏立行使之，足以生損害於潘敏
    立及劉邦宏。孫文俊收受30萬元後亦全部挪為己用，並無進
    行任何投資且避不見面，潘敏立始知受騙。
二、原判決認定之罪名
　㈠核被告就犯罪事實一㈠所為，係犯刑法第339條第1項之詐欺取
    財罪；就犯罪事實一㈡所為，係犯刑法第216條、第210條之
    行使偽造私文書及同法第339條第1項之詐欺取財罪，被告偽
    造署名乃偽造私文書之階段行為，又其偽造私文書之低度行
    為應為行使偽造私文書之高度行為所吸收，均不另論罪。
　㈡就犯罪事實一㈡部分，被告係以一行為同時觸犯行使偽造私文
    書及詐欺取財罪，應依刑法第55條想像競合犯之規定，從一
    重以行使偽造私文書罪處斷。
　㈢又被告所犯上開2罪，犯意各別，行為互殊，應予以分論併 
    罰。　
參、被告構成累犯之加重事由
　　經查，被告前於107年間，因竊盜案件經臺灣桃園地方法院
    以107年度桃簡字第1445號判決判處有期徒刑3月確定，於10
    8年4月5日縮刑期滿執行完畢出監等情，已據公訴檢察官於
    本院審理時指明在卷，且敘明應依累犯加重其刑之理由（見
    本院卷第196頁），並經本院核閱卷附臺灣高等法院被告前
    案紀錄表（見本院卷第67至68頁）屬實，而踐行調查、辯論
    程序。其於執行完畢後5年內故意再犯本案有期徒刑以上之
    罪，核屬累犯。參酌司法院釋字第775號解釋意旨，衡酌被
    告於上開前案刑期執行完畢後，又再犯本案之罪，可認其對
    刑罰反應力薄弱（刑法第47條之立法理由參照），認本案依
    累犯規定對被告加重其刑，並無其所受刑罰超過所應負擔罪
    責而致其人身自由因此遭受過苛之侵害情事，故認應依刑法
    第47條第1項之規定加重其刑。被告雖辯稱：之前我有請教
    過律師，律師說我累犯的論處已在綜合考量的項目裏，應不
    加重等語（見本院卷第197頁）。惟原審檢察官並未說明被
    告何以應依累犯規加重其刑之理由，原審以檢察官舉證不足
    ，自得將被告構成累犯之前案紀錄，列為刑法第57條第5款
    之科刑應審酌事項。惟本案審理時，檢察官已具體指明被告
    構成累犯之事實及應依累犯規定加重其刑之理由，本院自得
    依累犯規定加重被告刑責。是被告上開所辯，自非足採。
肆、本院撤銷原判決之說明：
一、原審認本件被告事證明確，而予論罪科刑，固非無見。惟按
    「科刑時應以行為人之責任為基礎，並審酌一切情狀，尤應
    注意下列事項，為科刑輕重之標準：一、犯罪之動機、目的
    。二、犯罪時所受之刺激。三、犯罪之手段。四、犯罪行為
    人之生活狀況。五、犯罪行為人之品行。六、犯罪行為人之
    智識程度。七、犯罪行為人與被害人之關係。八、犯罪行為
    人違反義務之程度。九、犯罪所生之危險或損害。十、犯罪
    後之態度。」刑法第57條定有明文。是被告犯罪後之態度（
    例如，雖已與告訴人達成和解，但事後有無履行），即影響
    量刑之基礎，而應予以合理之差別處遇。經查，被告雖曾與
    告訴人2人達成和解，但迄今均未履行調解內容（即應於111
    年5月31日給付告訴人2人款項），足見被告並無積極彌補其
    所造成之損害。檢察官上訴意旨以原審未及審酌上情，量刑
    實屬過輕等語，指摘原判決不當，即有理由，自應由本院將
    原判決關於刑及所定應執行刑部分，予以撤銷改判。
二、爰審酌被告正值壯年，其不思以正當方法賺取自身所需財物
    ，即率然以前揭方式詐騙告訴人2人，因而損害告訴人2人之
    財產利益，其犯罪之動機、目的、手段及造成告訴人2人之
    財產損害非少，而值非難；惟審酌被告案發後於偵訊、原審
    及本院審理時均坦承犯行，於原審審理時期並與告訴人2人
    達成和解，卻直至本院審理終結前仍未能主動依調解筆錄內
    容履行等犯罪後之態度，兼衡被告於本院審理時自陳國中肄
    業、入所前為中醫推拿助理、需扶養祖母、母親、分別為16
    、12、11歲之3名子女，及患有血友病之智識程度及家庭生
    活狀況，及告訴人2人表示應加重其刑之意見等一切情狀（
    見本院卷第196至197頁），就其所犯2罪，分別量處有期徒
    刑5月、6月，並諭知易科罰金之折算標準；暨參酌其所犯罪
    名之同質性、刑罰邊際效應隨刑期而遞減、行為人所生痛苦
    程度隨刑期而遞增、被告復歸社會之可能性等整體情狀，定
    其應執行刑為有期徒刑8月，並諭知易科罰金之折算標準，
    以資懲儆。
據上論結，應依刑事訴訟法第369條第1項前段、第364條、第299
條第1項前段，刑法第216條、第210條、第339條第1項、第47條
第1項、第51條第5款、第41條第1項前段，刑法施行法第1條之1
第1項，判決如主文。
本案經檢察官張鈞翔提起公訴，檢察官劉景仁提起上訴，檢察官
陳燕瑩到庭執行職務。
中　　華　　民　　國　　111 　年　　10　　月　　5 　　日
　　　　　　　刑事第四庭　審判長法　官　蔡名曜
　　　　　　　　　　　　　　　　法　官　鄭永玉
　　　　　　　　　　　　　　　　法　官　邱鼎文
以上正本證明與原本無異。
詐欺取財罪部分不得上訴。行使偽造私文書罪部分得上訴。
如不服本判決應於收受送達後20日內向本院提出上訴書狀，其未
敘述上訴理由者，並得於提起上訴後20日內向本院補提理由書（
均須按他造當事人之人數附繕本）「切勿逕送上級法院」。因疫
情而遲誤不變期間，得向法院聲請回復原狀。

　　　　　　　　　　　　　　　　書記官　陳宜屏

中　　華　　民　　國　　111 　年　　10　　月　　5 　　日

附錄本案論罪科刑法條：
中華民國刑法第216條
（行使偽造變造或登載不實之文書罪）
行使第210條至第215條之文書者，依偽造、變造文書或登載不實
事項或使登載不實事項之規定處斷。

中華民國刑法第210條
（偽造變造私文書罪）
偽造、變造私文書，足以生損害於公眾或他人者，處5年以下有
期徒刑。

中華民國刑法第339條
（普通詐欺罪）
意圖為自己或第三人不法之所有，以詐術使人將本人或第三人之
物交付者，處5年以下有期徒刑、拘役或科或併科50萬元以下罰
金。
以前項方法得財產上不法之利益或使第三人得之者，亦同。
前二項之未遂犯罰之。